臺灣嘉義地方法院刑事判決　　　　　　　　　　　　　九十一年度訴字第一八八號
　　公　訴　人　臺灣嘉義地方法院檢察署檢察官
　　被　　　告　壬○○
右列被告因搶奪等案件，經檢察官提起公訴（九十一年度偵字第一八六一號、第二一
二八號），本院判決如左：
    主  文
壬○○連續意圖為自己不法之所有，而侵占自己持有他人之物，處有期徒刑月；又
連續意圖為自己不法之所有，而搶奪他人之動產，處有期徒刑捌月；應執行有期徒刑
拾月。
    事  實
一、壬○○基於意圖為自己不法所有之概括犯意，於民國九十年九月下旬某日晚間七
    時許，在高雄市○○路八十二號四樓（快樂撞球場），受其友人寅○○之託，代
    為出售寅○○所有之撞球桿一支（廠牌SCHON），竟將該撞球桿侵占入己，並於
    九十年十一月底以新台幣（下同）三千元之價格出售予不知情之邱聖文；又於九
    十年十一月下旬某日下午七時許，在高雄市○○○路一九一號地下室新天地撞球
    場，向其友人戊○○借用諾基亞8210型行動電話一支（內含台灣大哥大門號00
    00000000號ＧＳＭ卡一張，價值約一萬二千元），亦將該行動電話侵占
    入己，並向戊○○稱該電話已遺失，而將該行動電話以一千五百元之價格出售予
    不知情之通訊行。其另基於意圖為自己不法所有之概括犯意，於九十年十二月三
    十日凌晨一許，在高雄市○○區○○里○鄰○○路一三三巷口，向其友人子○○
    詐得行動電話一支後，竟趁子○○不備之際，騎乘子○○所有之ＺＡＰ－０四八
    號機車（登記車主為子○○之母林密）逃逸，嗣因該機車無法發動，而將該機車
    棄置在高雄市○○○路二四五號前；又於九十一年三月十二日上午九時三十八分
    許，在嘉義市○○○路一七六號宏洋通訊行內，佯稱購買行動電話，嗣丙○○將
    諾基亞行動8850型電話供其試打時，即趁丙○○不及防備之際，徒手搶奪該行動
    電話，得手後騎乘ＷＨＲ－二九五號機車逃逸，並於當日上午十一時許，將該行
    動電話以三千八百元之價格出售予不知情之葉耀聯，嗣於九十一年三月十二日二
    十三時，在嘉義市○區○路四一二號賺錢廣場大樓一樓前，為警查獲，扣得壬○○變賣行動電話之現金二千四百元，壬○○並在有偵查犯罪職權之機關或公務員
    尚不知其侵占行為前，即主動向嘉義市警察局警員陳明其前揭侵占犯行，表示自
    首並接受裁判。
二、案經壬○○自首及嘉義市警察局移送臺灣嘉義地方法院檢察署檢察官偵查起訴。
    理  由
一、訊據被告壬○○對前開侵占之事實，固坦承不諱，惟否認有何搶奪之行為，辯稱
    ：伊是要騙行動電話，並非行搶云云。惟查：（一）被告侵占被害人寅○○所有
    之撞球桿之事實，業據被害人寅○○於警訊指述在卷，並於本院審理中到庭證述
    無訛（見本院九十一年四月二十六日審理筆錄），而被告佯稱將該撞球桿為其所
    有，出售予邱聖文乙情，亦經邱聖文於警訊中陳述明確，且有被害報告、撞球桿
    照片、扣押物品目錄表各一張附卷可稽。又被告侵占被害人戊○○之行動電話之
    事實，則經被害人戊○○於警訊中指述在卷，並有被害報告單附卷足佐，是被告
    此部分自白，核與事實相符，堪予採信，其侵占之犯行，應堪認定。（二）再被
    告搶奪被害人游舜萍所有之ＺＡＰ－０四八號機車之事實，業據被告於警訊及偵
    查中坦承在卷（見九十一年度偵字第二一二八號偵查卷第十四頁），核與被害人
    子○○於警迅中指述情節相符；又被告於前揭時、地搶奪被害人丙○○之行動電
    話之事實，則經被害人丙○○於警訊及本院審理時證述明確，且有扣押物品目錄
    表、被害報告單、保管書各一張、照片四張附卷可稽。被告於審理中雖辯稱伊是
    用騙的，不是行搶云云，惟依被害人子○○於警訊中所稱：「當時因我與壬○○
    曾經是男女朋友關係，他來找我，說要吃東西，吃完東西後壬○○騎ＺＡＰ－０
    四三號輕機車載返回高雄市○○區○○路一三三巷口時停車，讓我下車後假裝要
    打電話給別人向我借用行動電話，我不疑有他，就將行動電話借予壬○○，但壬○○拿到行動電話後，趁我不備，即駕駛ＺＡＰ－０四三號機車快速逃逸，讓我
    在後面追呼不到」，及被害人丙○○於警訊中所述：「我係在本市○區○○○路
    一七六號經營『宏洋通信行』，於今（十二）日上午九時三十八分時，有一年約
    二十三歲男子進入店內佯稱購買諾基亞8850型式手機，經我取出該手機予該男子
    觀賞之際，該男子即趁我不備時搶奪該支手機後奪門而出，騎乘停放於前之機車
    逃逸，我雖隨後即追趕，但並未追上」、於本院中證述：「他說要試打，第一次
    試過以後，他說他要去領錢來買機子，他有拿進來，第二次他說他要去試看看訊
    號，我看得到他，他用他自己的卡試。」等語（見本院九十一年四月二十六日審
    理筆錄），足認被害人子○○之機車及被害人丙○○所有之行動電話，仍在其二
    人之支配範圍內，則被告趁被害人不及抗拒而為奪取該物品，自應成立搶奪罪，
    其所辯委無足採，其搶奪之犯行，亦堪認定。
二、核被告所為，係犯有刑法第三百三十五條第一項之侵占罪及第三百二十五條第一
    項之搶奪罪。被告先後二次侵占犯行及二次搶奪犯行，均時間緊接，所犯構成要
    件相同，顯係各基於概括之犯意反覆為之，皆為連續犯，均應依刑法第五十六條
    之規定論以一罪，並加重其刑。又被告所犯前開兩罪間，犯罪構成要件不同，顯
    係基於各別犯意為之，應分論併罰。惟被告在有偵查犯罪職權之機關或公務員尚
    不知其為侵占行為前，即主動向嘉義市警察局之警員陳明前揭侵占犯行，表示自
    首並接受裁判，經警訊筆錄載明屬實，應依刑法第六十二條規定減輕其刑，並依
    法先加後減。爰審酌被告之品性、犯罪之動機、目的、方法，所生損害，及犯後
    坦承不諱，態度尚稱良好等一切情狀，分別量處如主文所示之刑，並定其應執行
    刑，以資儆懲。至扣案之現金二千四百元，係被告變賣其搶得之行動電話所得，
    公訴人雖聲請宣告沒收，惟刑法上所謂因犯罪所得之物，係指因犯罪直接取得者
    而言（參照司法院三十年二月二十八日院字第二一四０號解釋、司法院（七四）
    廳民一字六九四號函、最高法院七十年度台上字第五五六九號判決意旨），故被
    告變賣其搶奪之行動電話所得之價金，既非因犯罪直接所得之物，自不得為沒收
    之對象，爰不為沒收之諭知。
三、公訴意旨另以：被告基於為意圖為不法之所有之概括犯意，於附所示之時間、地
    點，以附表所示之方法，分別趁被害人辛○○等人不及防備之際，徒手搶得被害
    人陳文杉等人如附表所示之行動電話等物，得手後賣予不知情之通訊行，因認被
    告犯有搶奪之罪嫌云云。訊據被告固坦承向附表所示之被害人借用該等物品，並
    予出售，惟否認有行搶奪之行為，辯稱：伊是要騙取行動電話等語。按刑法第三
    百二十五條第一項之搶奪罪，係以意圖為自己或他人不法之所有，而用不法之腕
    力，乘人不及抗拒之際，公然掠取在他人監督支配範圍內之財物，移轉於自己實
    力支配下為構成要件，如被告取得之財物，係出於被害人之任意交付，即不該當
    本罪。公訴意旨認被告所就附表所示之行為，涉犯搶奪罪，固非無見，惟查，本
    件附表所示之被害人，均係因被告向其等借用行動電話，經同意後，始交付而交
    付被告使用，業經被害人辛○○等於警訊中陳述明確，且經被害人即證人辛○○
    、寅○○、丑○○、卯○○、丁○○、庚○○到庭證述無訛，堪認被害人等均係
    因誤信被告確係出於借貸之意，始將物品借予被告，則被告顯非趁被害人不備之
    際而搶奪甚明。公訴意旨認被告係涉犯搶奪罪嫌，尚有未洽，然被告此部分所涉
    及之詐欺罪嫌，與公訴意旨起訴之搶奪事實，兩者非特社會事實歧異，即法律所
    賦予之評價亦有不同，本院無從變更起訴法條；又被告雖係於詐取被害人子○○
    之行動電話後，又搶奪機車逃逸，然其詐欺罪及搶奪罪，在客觀上觀之，詐欺既
    非搶奪之方法行為，搶奪亦非詐欺之當然結果行為，兩罪間並無方法與結果之牽
    連關係（參照最高法院八十一年度台上字第一一七四號判決意旨），是就被告涉
    及詐欺罪嫌，公訴人既未起訴，本院亦無從併予審理，故應由檢察官另為妥適之
    處理，惟此部分公訴意旨認係成立搶奪罪，與前述搶奪部分有連續犯之裁判上一
    罪關係，爰不另為無罪之宣告，併此敘明。
據上論斷，應依刑事訴訟法第二百九十九條第一項前段，刑法第五十六條、第三百三
十五條第一項、第三百二十五條第一項、第五十一條第五款、第六十二條，罰金罰鍰
提高標準條例第一條前段，判決如主文。
本案經檢察官陳美君到庭執行職務。
中　　　華　　　民　　　國　　九十一　　年　　　七　　　月　　 十二　 　日
                                      臺灣嘉義地方法院刑事第二庭
                                          法　官
右正本證明與原本無異。
如不服本判決，應於判決送達後十日內，向本院提出上訴狀。
中　　　華　　　民　　　國　　九十一　　年　　　七　　　月　　      　　日
                                          書記官
附錄法條：
刑法第三百三十五條第一項
意圖為自己或第三人不法之所有，而侵占自己持有他人之物者，處五年以下有期徒刑
、拘役或科或併科一千元以下罰金。
刑法第三百二十五條第一項
意圖為自己或第三人不法之所有，而搶奪他人之動產者，處六月以上五年以下有期徒
刑。
附表：
┌──┬──────┬───────┬──────┬───┬──────┐
│編號│犯罪時間　　│犯罪地點　　　│犯罪方法　　│被害人│被害財物    │
├──┼──────┼───────┼──────┼───┼──────┤
│ 一 │九十年十月底│高雄市○○路  │借用行動電話│辛○○│諾基亞8250型│
│    │某日下午二十│（日見網咖店）│為由，趁人不│      │行動電話一支│
│    │一時許      │              │備，強行取走│      │            │
├──┼──────┼───────┼──────┼───┼──────┤
│ 二 │九十年一月中│高雄市○○路八│借用行動電話│寅○○│摩托羅拉Ｔ1 │
│    │旬某日下午十│十二號四樓（快│為由，趁人不│      │91型行動電話│
│    │五時許      │樂撞球場）　  │備，強行取走│      │一支        │
├──┼──────┼───────┼──────┼───┼──────┤
│ 三 │九十年十一月│高雄市○○路與│借用行動電話│辰○○│摩托羅拉Ｖ36│
│    │底某日二十二│六合路附近（錢│為由，趁人不│      │88型行動電話│
│    │時許　　    │櫃ＫＴＶ包廂）│備，強行取走│      │一支        │
├──┼──────┼───────┼──────┼───┼──────┤
│ 四 │九十年十二月│高雄市○○○路│借用行動電話│丑○○│諾基亞8250型│
│    │上旬某日上午│一九一號地下室│為由，趁人不│      │行動電話一支│
│    │九時許      │（新天地撞球場│備，強行取走│      │            │
│    │            │）            │            │      │            │
├──┼──────┼───────┼──────┼───┼──────┤
│ 五 │九十年十二月│高雄市○○○路│借用行動電話│卯○○│諾基亞8210型│
│    │下旬某日凌晨│一三九號地下（│為由，趁人不│      │行動電話一支│
│    │零時許      │（三顆星撞球場│備，強行取走│      │            │
│    │            │）            │            │      │            │
├──┼──────┼───────┼──────┼───┼──────┤
│ 六 │九十年十二月│高雄市○○路（│借用行動電話│己○○│諾基亞8250型│
│    │下旬某日十九│大統百貨公司十│為由，趁人不│      │行動電話一支│
│    │時許        │一樓）　　　　│備，強行取走│      │            │
├──┼──────┼───────┼──────┼───┼──────┤
│ 七 │九十年十二月│嘉義市○○路六│借用行動電話│丁○○│摩托羅拉Ｖ80│
│    │下旬某日七時│一七號五樓（董│為由，趁人不│      │88行動電話一│
│    │許　　　    │也撞球場）　　│備，強行取走│      │支          │
├──┼──────┼───────┼──────┼───┼──────┤
│ 八 │九十年十二月│高雄市三民區鼎│借用行動電話│子○○│三星牌A188型│
│    │三十日凌晨一│西里九鄰金山路│為由，趁人不│      │行動電話一支│
│    │時許        │一三三巷口    │備，強行取走│      │　　　　　　│
├──┼──────┼───────┼──────┼───┼──────┤
│ 九 │九十一年一月│高雄市○○街二│借用行動電話│乙○○│諾基亞8250型│
│    │三十一日十六│七九號一樓（科│為由，趁人不│      │行動電話一支│
│    │時許        │學家遊藝場）　│備，強行取走│      │            │
├──┼──────┼───────┼──────┼───┼──────┤
│ 十 │九十一年二月│高雄縣鳳山市自│借用行動電話│甲○○│國際牌GD92型│
│    │十八日十五時│強二街一號（界│為由，趁人不│      │銀色行動電話│
│    │許　　      │揚超商）　　　│備，強行取走│      │一支        │
├──┼──────┼───────┼──────┼───┼──────┤
│十一│九十一年二月│高雄縣鳳山市五│借用行動電話│癸○○│諾基亞8250型│
│    │十八日十六時│甲一路（三皇三│為由，趁人不│      │行動電話一支│
│    │三十分許    │家咖啡店）　　│備，強行取走│      │            │
├──┼──────┼───────┼──────┼───┼──────┤
│十二│九十一年三月│高雄縣鳳山市自│借用行動電話│庚○○│摩托羅拉T191│
│    │四日十五時許│強路一七五號（│為由，趁人不│      │型行動電話一│
│    │　　　　    │Y2000網咖店） │備，強行取走│      │支          │
└──┴──────┴───────┴──────┴───┴──────┘
